臺灣高等法院刑事判決
110年度上易字第371號
上  訴  人  
即  被  告  趙志祥



上列上訴人即被告因妨害風化案件，不服臺灣新北地方法院109
年度審易字第2384號，中華民國109年12月17日第一審判決（起
訴案號：臺灣新北地方檢察署109年度偵字第26284號），提起上
訴，本院判決如下：
    主  文
上訴駁回。
    事  實
一、甲○○意圖供人觀覽，基於公然猥褻之犯意，於民國109年5 
    月8日下午2時22分許，在不特定多數人得以共見共聞之新北
    市○○區○○○路000號前之致理科技大學側門外，褪去其所穿之
    長褲，朝向校內活動師生裸露其生殖器，以此方式公然為猥
    褻行為。嗣經在場目睹之學生杜庭竹轉知學校教官報警處理
    ，經警調閱現場監視錄影畫面後，始查悉上情。
二、案經新北市政府警察局海山分局報請臺灣新北地方檢察署檢
    察官偵查起訴。
    理  由
壹、證據能力方面
一、按被告以外之人於審判外之言詞或書面陳述，除法律有規定
    者外，不得作為證據，刑事訴訟法第159條第1項固定有明文
    ；惟被告以外之人於審判外之陳述，雖不符同法第159條之1
    至第159條之4之規定，而經當事人於審判程序同意作為證據
    ，法院審酌該言詞陳述或書面陳述作成時之情況，認為適當
    者，亦得為證據；當事人、代理人或辯護人於法院調查證據
    時，知有同法第159條第1項不得為證據之情形，而未於言詞
    辯論終結前聲明異議者，視為有前項之同意，此據同法第15
    9條之5規定甚明。經查，本判決所引用之被告以外之人於審
    判外之陳述，固屬傳聞證據，惟上訴人即被告甲○○雖知上開
    證據為傳聞證據，但並未爭執其證據能力，且迄至言詞辯論
    終結前亦未再聲明異議（見本院卷第56、57頁）；而檢察官
    亦對證據能力表示無意見（同上卷頁）。本院審酌上開證據
    資料製作時之情況，尚查無違法不當及證明力明顯過低之瑕
    疵，亦認為以之作為證據應屬適當，爰逕依刑事訴訟法第15
    9條之5規定，認前揭證據均例外有證據能力。
二、本判決所引用之其餘文書證據及證物，並無證據證明係公務
    員違背法定程序所取得，亦無顯有不可信之情況，且經本院
    於審理期日合法調查，該等證據自得作為本案裁判之資料。
貳、實體方面
一、認定犯罪事實所憑證據及理由
  ㈠上開犯罪事實，業據被告於警詢、偵查、原審及本院審理時
    均坦承不諱（見偵字卷第6、7、35、37頁、原審卷第40、45
    頁、本院卷第58頁），核與證人杜庭竹於警詢時證述之情節
    大致相符（見偵字卷第9、11頁），並有現場監視器錄影畫
    面翻拍照片附卷可資佐證補強（見偵字卷第17、18頁）。
  ㈡綜上所述，足徵確有本件犯罪事實，被告任意性之自白核與
    事實相符，自堪採信。是以本件事證已臻明確，被告之犯行
    均堪認定。
二、論罪之說明
  ㈠被告之罪名：
　　刑法公然猥褻罪中所稱之「猥褻」，乃指足以刺激、挑起或
    滿足行為人或他人性慾，且有害於一般人正常之性羞恥心、
    違反善良之性道德觀念者而言；而所稱「公然」，則指不特
    定人或多數人得以共見共聞之狀況，但不以實際上果已共見
    共聞為必要，只要事實上有使不特定人或多數人得以共見共
    聞之狀況即屬之。本件被告見上址旁之校內師生眾多，乃意
    圖供人觀覽，在不特定之多數人得共見共聞之上址，公然褪
    去其所穿長褲而裸露其生殖器，藉以滿足其一己性慾，而有
    害一般人之性羞恥心及違反善良之性道德觀念，是核被告所
    為，係犯刑法第234條第1項之公然猥褻罪。
　㈡刑之加重：　
　　按司法院釋字第775號解釋意旨，係闡釋行為人雖符合刑法
    第47條第1項累犯規定之要件，法院仍應依個案犯罪情節，
    具體審酌行為人犯罪之一切情狀暨所應負擔之罪責，以裁量
    應否依累犯加重之規定加重其刑。例如原應量處最低法定刑
    ，於其所犯之罪不符合刑法第59條所定酌減其刑要件之情形
    ，若依累犯之規定加重其最低本刑，致行為人被量處超過其
    所犯之罪之法定最低本刑，將使其所承受之刑罰超逾其所應
    負擔之罪責，而違背憲法比例及罪刑相當原則者，法院應裁
    量是否依累犯加重之規定加重其法定最低本刑（最高法院11
    0年度台上字第2017號判決意旨參照）。本件被告上訴意旨
    略以：被告於犯後始終坦承不諱，完全未浪費司法資源，可
    見犯後態度良好，而其於本案並未傷害他人實質上之法益，
    犯罪手段實屬輕微，故其雖屬累犯，但依本案情節，原審不
    應加重其刑。故原審不分情節輕重，逕依累犯規定加重其刑
    ，似違反罪刑相當原則云云。惟查，被告前有以下前案紀錄
    ：①因公然猥褻罪之妨害風化案件，經原審法院以108年度審
    易字第1292號判決判處應執行有期徒刑5月，再經本院以108
    年度上易字第1606號判決撤銷改判應執行有期徒刑6月確定
    ；②因公然猥褻罪之妨害風化案件，經原審法院以108年度審
    易字第1011號判決判處有期徒刑4月，再經本院以108年度上
    易字第1784號判決駁回上訴確定。嗣上開①、②案件所示罪刑
    ，復經本院以109年度聲字第441號裁定定應執行有期徒刑8
    月確定，而於109年4月13日易科罰金執行完畢，此有本院被
    告前案紀錄表附卷可按，其受有期徒刑執行完畢，於5年以
    內故意再犯本件最重本刑為有期徒刑以上之罪，為累犯。本
    院審酌被告於上開公然猥褻罪之前案徒刑執行完畢後未滿1
    個月，即無視法律禁制，旋再為本件相同罪名之犯行，足徵
    其並未真正悛悔改過，刑罰反應力確屬薄弱，且以其屢屢再
    犯之情節而論，亦具相當惡性，自不宜量處最低法定刑，而
    應酌量加重其刑，延長矯正期間，將有助其之再社會化，亦
    符合憲法罪刑相當原則之要求，自應依刑法第47條第1項規
    定，加重其刑。是原判決因而依累犯規定加重其刑，並無不
    合。被告上訴徒執前詞，指摘原判決依累犯規定加重其刑有
    所不當云云，自無足取。
　㈢本件無刑法第19條第1項、第2項不罰或減輕其刑之適用：
　　被告於原審及本院審理時雖一再供稱其涉犯本案，係因「衝
    動控制障礙」，導致其無法克制自己云云，並提出國立臺灣
    大學醫學院附設醫院（下稱臺大醫院）診斷證明書、振芝身
    心醫學診所診斷證明書等件為證（見偵字卷第39頁、原審卷
    第47頁）。然參酌被告前因屢次裸露其生殖器，涉犯公然猥
    褻罪，業已先後多次經法院判處罪刑在案，有本院前案紀錄
    表在卷可按。其中於本院107年度上易字第1831號公然猥褻
    案件，經該案原審法院囑託臺北市立聯合醫院松德院區鑑定
    後略認：被告習以對「不相識」且「未起疑」之異性暴露性
    器後，以「自慰」之方式尋求「性滿足」，符合「暴露癖」
    之診斷。「暴露癖」係一受到「偏好」之「行為模式」，「
    暴露癖」者欲滿足一己之性需求，並非「別無他途」，其上
    開暴露之行為皆係「蓄意」，且「目的」明確，是以「暴露
    癖」雖屬精神科診斷之一，然並非如「思覺失調症」、「雙
    項性疾患/躁鬱症」等具「生物性」因素之「疾病」，「暴
    露癖」僅係一受到「偏好」之「行為模式」，自無理由認屬
    刑法第19條所稱之「精神障礙或其他心智缺陷」，故無該條
    第1、2項之適用等情，業據本院107年度上易字第1831號判
    決說明甚詳（見本院卷第43至46頁）。因此，被告雖有「暴
    露癖」，但並非精神障礙或其他心智缺陷；且酌以被告於本
    件之行為模式，乃係特意挑選所欲暴露之對象，見被害人尋
    求救援後，旋即逃離現場，而其於案發後接受員警詢問、檢
    察官訊問時，針對詢訊之問題，亦能逐一具體回答且應答切
    題，究其言談間核無重大乖離現實、答非所問或離題之處，
    關於本案犯案過程復能明確記憶、清晰回想及詳細描述說明
    ，足徵其於行為時仍具有相當認知、判斷、辨識、支配及控
    制能力，至為灼然，則其於行為時要無不能辨識其行為違法
    或欠缺依其辨識而行為之能力，抑或上開能力有顯著減低之
    情形，自無適用刑法第19條第1項、第2項不罰或減輕其刑之
    餘地。　
三、上訴駁回之理由
　㈠原審經詳細調查後，本於相同見解，以被告犯罪之事證明確
    ，經依刑法第47條第1項累犯規定加重其刑後，因而適用刑
    法第234條第1項、第47條第1項、第41條第1項前段，刑法施
    行法第1條之1第1項之規定，並審酌被告僅為滿足其私慾，
    不顧他人之感受，竟於不特定人得以共見共聞之場所，公然
    裸露性器官為猥褻之行為，妨害社會善良風俗，所為甚為不
    當，應予非難，惟念其犯後均坦承犯行，犯後態度尚佳，兼
    衡被告自陳患有衝動控制障礙，案發後已有持續就醫接受治
    療等情，有臺大醫院診斷證明書、振芝心身醫學診所診斷證
    明書及病歷表在卷可證，暨其高中畢業之智識程度、家庭經
    濟狀況、犯罪之動機、目的及手段等一切情狀，酌情量處被
    告有期徒刑4月，並諭知易科罰金之折算標準為以新臺幣1千
    元折算1日。經核原審認定事實及適用法律均無不合，量刑
    亦屬妥適。
　㈡被告上訴意旨復以：被告於犯後即坦承犯行，完全未浪費司
    法資源，可見犯後態度良好，且於本案並未傷害他人之實質
    法益，犯罪手段實屬輕微，而被告智識程度不高，平日在市
    場工作，收入不豐，原審量處之刑雖得易科罰金，但對被告
    而言仍屬負擔過重，故原審量刑過重，爰請從輕量刑云云。
    然按量刑係法院就繫屬個案犯罪之整體評價，為事實審法院
    得依職權自由裁量之事項，故量刑判斷當否之準據，應就判
    決之整體觀察為綜合考量，不可摭拾其中片段，遽予評斷，
    苟已以行為人之責任為基礎，並斟酌刑法第57條各款所列情
    狀，在法定刑度內，酌量科刑，無偏執一端，致明顯失出失
    入情形，即不得任意指摘為違法（最高法院108年度台上字
    第2294號判決意旨參照）。本院審酌原審就被告之犯罪情節
    及科刑部分之量刑基礎，已於原判決理由欄內具體說明，業
    見前述，顯已斟酌刑法第57條各款事由而為刑之量定，係以
    行為人責任為基礎，兼顧對被告有利與不利之科刑資料，既
    未逾越法定範圍，亦無違背公平正義之精神，客觀上不生量
    刑畸重或有所失入之裁量權濫用，核與罪刑相當原則無悖，
    自不得再徒憑前詞，任意指摘或摭拾其中之片段而指稱原判
    決量刑有所不當或違法。縱原審量刑仍與被告主觀上之期待
    有所落差，仍難遽指有何違誤。因此，被告上訴意旨徒執前
    詞，指摘原審量刑過重而請求從輕量刑云云，容無足取。
  ㈢綜上所述，被告徒以前揭各詞，上訴指摘原審依累犯規定加
    重其刑有所不當，且量刑過重而請求從輕量刑云云，俱非可
    採，是其上訴為無理由，應予駁回。
據上論斷，應依刑事訴訟法第368條，判決如主文。
本案經檢察官林蔚宣提起公訴，被告提起上訴後，由檢察官羅松
芳到庭執行職務。
中　　華　　民　　國　　110 　年　　3 　　月　　31　　日
　　　　　　　　　刑事第九庭  審判長法　官  潘翠雪
　　　　　　　　　　　　　　　　　  法　官  陳俞婷
　　　　　　　　　　　　　　　　　  法　官  陳信旗
以上正本證明與原本無異。
不得上訴。
                                    書記官  董佳貞
中　　華　　民　　國　　110 　年　　3 　　月　　31　　日
附錄本案論罪科刑法條全文：
刑法第234條
    意圖供人觀覽，公然為猥褻之行為者，處一年以下有期徒刑
    、拘役或九千元以下罰金。
　　意圖營利犯前項之罪者，處二年以下有期徒刑、拘役或科或
    併科三萬元以下罰金。